臺灣高等法院刑事判決　　　　　　　　　九十一年度上訴字第一二五號
　　上　訴　人
　　即　自訴人　甲○○○
　　被　　　告　乙○○
右上訴人，因自訴被告瀆職案件，不服臺灣台北地方法院，九十年度自字第九一九號
，中華民國九十年十二月四日第一審判決提起上訴，本院判決如左：
    主      文
上訴駁回。
    理      由
一、本件上訴人於原審自訴意旨略以：自訴人控告被告即最高法院檢察署檢察總長乙
    ○○瀆職，在尹清楓案，不調查李登輝與劉和謙。在拉法葉艦案，不調查李登輝
    家族；在「幻象二０００」佣金案，不調查一名舊政府高層非軍方人士；既不公
    佈德籍軍火商涂鄭春菊是污點證人，亦不以軍機洩密罪立即逮捕並法辦她；亦不
    公佈楊以禮案併入尹清楓案處理之情形。因認被告涉有刑法第一百二十五條第一
    項第三款明知為有罪之人而無故不使其受追訴或處罰之罪嫌。
二、按犯罪之被害人得提起自訴，固為刑事訴訟法第三百十九條第一項所明定，惟此
    之所謂犯罪被害人，係指因犯罪當時直接受損害之人而言，即提起自訴之人，其
    法益係由於犯罪行為直接受其侵害，始克相當。刑法第一百二十四條、第一百二
    十五條第一項第三款之規定，因係為維護司法權之正常行使而設，其直接受害者
    ，為國家之法益，而非個人，自不得提起自訴，最高法院五十四年台上字第一七
    八五號著有判例可稽；又不得提起自訴而提起者，應諭知不受理之判決，刑事訴
    訟法第三百三十四條亦著有明文。
三、本件原審以自訴人自訴被告乙○○涉嫌濫權追訴罪，其所指被告直接侵害者，係
    國家之法益，而非個人之法益，依前揭之說明，自訴人自不得提起自訴，爰不經
    言詞辯論，逕為諭知不受理之判決，經核尚無不合。上訴意旨略以：上訴人控告
    被告在拉法葉艦及幻象機佣金案瀆職，其直接受害者為全國納稅人；在尹清楓及
    楊以禮命案，其直接受害者為家屬，上訴人為楊以禮之母，當為直接受害者，因
    被告瀆職，導致尹、楊兩案無法破案，家屬無法向兇手們請求損害賠償，依法自
    訴控告被告瀆職，理應受理云云。惟按刑法第一百二十五條第一項第三款明知為
    有罪之人而無故不使其受追訴或處罰罪，係侵害國家審判權之犯罪，其犯罪之直
    接被害客體為國家法益，個人僅係間接受害，自不得提起自訴，不得提起自訴而
    提起，應諭知不受理判決，自訴人上訴意旨所指，尚有誤會，自無理由，應予駁
    回。
四、據上論結，應依刑事訴訟法第三百六十八條、第三百七十二條，判決如主文。
中      華      民      國    九十一    年      一      月     十七     日
                              臺灣高等法院刑事第六庭
                                  審判長法  官  陳  春  秋
                                        法  官  王  麗  莉
                                        法  官  徐  培  元
右正本證明與原本無異。
如不服本判決應於收受送達後十日內向本院提出上訴書狀，其未敘述上訴之理由者並
得於提起上訴後十日內向本院補提理由書（均須按他造當事人之人數附繕本）。
                                        書記官  洪  金  堆
中      華      民      國    九十一    年      一      月     十八     日
